臺灣臺北地方法院交通事件裁定　　　　 100年度交聲字第91號
原處分機關　臺北市交通事件裁決所
異　議　人
即受處分人　陳信璋
上列異議人即受處分人因違反道路交通管理處罰條例案件，對於
臺北巿交通事件裁決所中華民國100年1月14日所為之處分（原處
分案號：北巿裁罰字第裁22-AEW715930號），聲明異議，本院裁
定如下：
    主  文
原處分撤銷。
陳信璋汽車駕駛人，駕駛汽車經測試檢定酒精濃度超過規定標準
，處罰鍰新臺幣玖仟伍佰元，並吊扣小型車普通駕駛執照壹年。
    理  由
壹、程序事項:
    本件異議人之聲明異議狀中雖未就原裁定關於吊扣駕駛執照
    1年及道路交通安全講習部分聲明不服，然本案係單一之交
    通違規行為，罰鍰處分、吊扣駕駛執照及應接受道路交通安
    全講習部分無從區分，本院自應併予審理，合先敘明。
貳、實體事項:
一、原處分機關處分意旨略以: 異議人即受處分人陳信璋於民國
    98年11月27日23時44分許，飲用酒類已達不能安全駕駛動力
    交通工具，仍駕駛車牌號碼HV-2171號自用一般小客車行駛
    於道路，行經臺北巿文山區○○街123號之1前時，經警查獲
    測試其酒後吐氣所含酒精濃度達每公升0.86毫克。爰依道路
    交通管理處罰條例第35條第1項第1款、第24條第1項第2款，
    裁處異議人罰鍰新臺幣（下同）4萬9500元、施以道路安全
    講習，並吊扣駕駛執照12個月。至於原處分書主文欄第1項
    後段雖載有「地檢署處分緩起訴1年，並支付國庫新臺幣4萬
    元整，尚不足罰鍰新臺幣9500元整」等文字，但此部分依其
    敘述之方式，應屬原處分機關說明異議人本案遭裁罰之經過
    ，基於主文應明確性之要求，此類敘述異議人遭裁罰經過之
    內容，本不應記載於主文欄內，原處分機關未遵此基本原則
    ，贅將異議人遭裁罰之經過列於主文欄內，此部分仍非屬裁
    罰之主文，原處分機關本案裁處之罰鍰部分，仍應以主文欄
    最前端之記載「罰鍰新臺幣4萬9500元整」為依據，合先敘
    明。
二、異議意旨略以：異議人因喝酒開車被臨檢酒測，超過標準，
    經臺北地方法院檢察署檢察官予以緩起訴一年，另繳交罰金
    4萬元正及交通講習6小時，前述皆已執行完畢。今因交通裁
    決所另行罰款，秉一罪不二罰之原則，請裁決罰鍰可不另行
    繳納等語。
三、按:
  (一)汽車駕駛人飲用酒類或其他類似物後其吐氣所含酒精濃度超
    過每公升零點25毫克或血液中酒精濃度超過百分之0.05以上
    者，不得駕車，道路交通安全規則第114條第2款定有明文。
    汽車駕駛人，駕駛汽車經測試檢定有酒精濃度超過規定標準
    者，處1萬5千元以上6萬元以下罰鍰，並當場移置保管該汽
    車及吊扣其駕駛執照1年，且應接受道路交通安全講習，道
    路交通管理處罰條例第35條第1項第1款、第24條第1項第2款
    ，分別定有明文。
  (二)一行為同時觸犯刑事法律及違反行政法上義務規定者，依刑
    事法律處罰之。但其行為應處以其他種類行政罰或得沒入之
    物而未經法院宣告沒收者，亦得裁處之。前項行為如經不起
    訴處分或為無罪、免訴、不受理、不付審理之裁判確定者，
    得依違反行政法上義務規定裁處之，行政罰法第26條定有明
    文。又其他種類行政罰，係指違反行政法上之義務應受「裁
    罰性」之「不利處分」，依行政罰法第2條規定，包括限制
    或禁止行為之吊扣證照處分及警告性之講習處分在內。究其
    立法目的，一行為同時觸犯刑事法律及違反行政法上義務規
    定時，由於刑罰與行政罰同屬對不法行為之制裁，而刑罰之
    懲罰作用較強，故依刑事法律處罰，即足資警惕時，實無一
    事二罰再處行政罰之必要；且刑事法律處罰，由法院依法定
    程序為之，較符合正當法律程序，應予優先適用，但罰鍰以
    外之沒入或其他種類行政罰，因兼具維護公共秩序之作用，
    為達行政目的，行政機關仍得併予裁處。
  (三)刑事訴訟法第253條之1所指之緩起訴處分，其內容、要件與
    依刑事訴訟法第252條所為之不起訴處分迥異，緩起訴處分
    為介於起訴、與微罪職權不起訴間之緩衝設計，而檢察官為
    緩起訴處分時，依刑事訴訟法第253條之2第1項規定對被告
    所為之指示及課予之負擔，雖非刑罰，但對被告而言，仍有
    財產減少及自由受限之影響，在性質上具有實質制裁之效果
    ，是緩起訴之被告依檢察官緩起訴處分命令，向國庫或公益
    團體繳納捐款者，乃係履行檢察官緩起訴處分之命令，在性
    質上當屬處分金，而與刑罰之罰金無異。從而，道路交通管
    理處罰條例第35條第8項所規定之「罰金」，在解釋上應包
    括依檢察官緩起訴處分命令而向國庫或公益團體繳納捐款之
    情形在內，是異議人如已依檢察官之緩起訴處分命令，向國
    庫或公益團體繳納捐款，即已履行檢察官為緩起訴處分命令
    所課予之負擔，核與該條項所定之「經裁判確定處以罰金」
    情形無異，倘其所繳納款項之金額未低於最低罰鍰基準規定
    者，即不應再受同種類之行政罰之罰鍰制裁。另關於緩起訴
    命令接受交通安全講習，乃同屬「裁罰性」之不利益處分，
    且緩起訴處分前揭命令之目的，兼具維護公共交通秩序之作
    用，已可達交通裁罰機關裁罰受處分人接受道路交通安全講
    習所欲達成之相同行政目的，就行政處分之手段性、目的性
    而言，顯無一事重為裁處之必要，故倘異議人已依緩起訴處
    分之命令接受道路交通安全講習，亦不應再受同種類之行政
    罰。
四、經查:
  (一)本件異議人於前揭時、地，酒後駕駛上開汽車，經警測其呼
    氣所含酒精濃度為0.86毫克而為警掣單舉發，並經臺灣臺北
    地方法院檢察署檢察官於98年12月18日以98年度偵字第2855
    2號為緩起訴處分，緩起訴期間為1年，且異議人應於收受緩
    起訴處分命令通知書之2個月內向國庫支付4萬元，並於緩起
    訴處分確定後10個月內接受6小時交通安全講習。上開緩起
    訴處分並經臺灣高等法院檢察署於99年1月11日駁回再議之
    聲請而確定。緩起訴期間為99年1月11日至100年1月10 日止
    。異議人已依命令支付4萬元予國庫，並履行前開接受交通
    安全講習6小時之命令，緩起訴期滿未經撤銷等情，為異議
    人所不爭執，並有臺北市政府警察局北市警交字第AEW7 15
    930號舉發違反道路交通管理事件通知單、臺北市交通事件
    裁決所北市裁罰字第裁22-AEW715930號違反道路交通管理事
    件裁決書、臺灣臺北地方法院檢察署檢察官98年度偵字第28
    552號緩起訴處分書、99年度上職議字第856號處分書、緩起
    訴處分命令通知書、臺灣高等法院被告前案紀錄表在卷可參
    。
  (二)本件異議人酒後駕車之違規行為，係一行為同時觸犯刑事法
    律及違反行政法上之義務規定，刑事部分檢察官對異議人所
    為之緩起訴期間業已期滿而未被撤銷，異議人並已依緩起訴
    處分命令支付具有罰金性質之處分金4萬元及裁罰性質之6小
    時之道路交通安全講習。揆諸前揭說明，異議人本件酒後駕
    車行為，在繳納前揭緩起訴處分金及接受道路交通安全講習
    之範圍內，應認已經裁判確定處以罰金及接受道路交通安全
    講習。原處分機關依前開規定，裁罰異議人吊扣駕駛執照12
    個月部分，於法固屬有據。但異議人所受之道路交通安全講
    習已達6小時，原處分機關再裁處異議人應接受道路交通安
    全講習，即有未合。另罰鍰部分，異議人所支付上開具有罰
    金性質之處分金部分僅4萬元，其金額仍低於道路交通管理
    處罰條例第35條第1項第1款暨違反道路交通管理事件統一裁
    罰基準表所定之最低罰鍰基準額4萬9500元，是異議人所繳
    納不足最低罰鍰基準額之部分即9500元，自仍應依道路交通
    管理處罰條例第35條第8項規定裁處，惟原處分機關仍裁處
    異議人罰鍰4萬9500元，亦有未洽。
五、綜上所述，本件異議人確有在上開時、地，因違反酒後駕駛
    前開汽車行駛於道路，經測試呼氣中酒精濃度超過規定標準
    之違規行為，原處分機關依前揭道路交通管理處罰條例第35
    條第1項1款、第24條第1項第2款、違反道路交通管理事件統
    一裁罰基準及處理細則第44條第1項暨違反道路交通管理事
    件統一裁罰基準表之規定，裁處異議人罰鍰4萬9500元、吊
    扣駕駛執照12個月及施以道路交通安全講習，固非無見。惟
    異議人已依緩起訴處分命令支付國庫4萬元並參加道安講習6
    小時，原處分機關就異議人之本件違規行為，僅得就罰鍰之
    差額即9500元及吊扣駕駛執照部分，予以裁處。然原處分機
    關就罰鍰部分竟仍全額裁處，並命異議人再接受道路交通安
    全講習，自有未洽。是本件異議人之異議部分有理由，部分
    無理由，自應由本院將原處分撤銷，並裁決如主文所示，以
    資適法。
據上論斷，應依道路交通事件處理辦法第18條、第19條，裁定如
主文。
中    華    民    國   100    年    1     月    31    日
                  交通法庭    法  官  李桂英
以上正本證明與原本無異。
如不服本裁定，應於裁定送達後5日內向本院提出抗告狀。
                              書記官  嚴君珮
中    華    民    國   100    年    1     月    31    日